【裁判字號】    92,易,48
【裁判日期】    920421
【裁判案由】    妨害自由等
【裁判全文】
臺灣板橋地方法院刑事判決                            九十二年度易字第四八號
    公  訴  人  臺灣板橋地方法院檢察署檢察官
    被      告  乙○○
右列被告因妨害自由等案件，經檢察官提起公訴，（九十一年度偵字第一九八九八號
），本院判決如左：
    主  文
乙○○以脅迫使人行無義務之事，累犯，處有期徒刑月，如易科罰金，以佰元折
算壹日，扣案之玩具手槍壹枝沒收。又變造國民身分證，足以生損害於公眾及他人，
累犯，處有期徒刑月，如易科罰金，以佰元折算壹日，變造之「甲○○」國民身
分證上「乙○○」照片部份沒收。應執行有期徒刑肆月，如易科罰金，以佰元折算
壹日，扣案之玩具手槍壹枝及變造之「甲○○」國民身分證上「乙○○」照片部份均
沒收。
    事  實
一、乙○○於民國八十八年間因違反毒品危害防制條例案件，經本院以八十八年度板
    簡字第一五四四號判處有期徒刑五月確定，於八十九年十月五日易科罰金執行完
    畢，仍未思悛悔，竟於九十一年七、八月間之某日，在臺北縣板橋市○○街五十
    三號前拾獲甲○○遺失之國民身分證，竟萌生不法所有之意圖，未交由警察機關
    處理，即侵占入己，並在臺北縣板橋市○○路○段二八之七號十二樓之居所，將
    前開甲○○身分證上之照片撕下，換貼自己之照片予以變造，足以生損害於甲○○及戶政機關對於身分管理之正確性。復於九十一年十月九日四時二十分許，在
    臺北縣板橋市○○○路二一三巷旁，乙○○於飲酒後，因不明原因，對在該處設
    攤販賣蕃薯之丙○○不悅，見丙○○蹲著擺放蕃薯之際，竟基於使人行無義務之
    事之故意，手持仿ＦＮ廠半自動手槍製造之金屬玩具手槍（嗣經送鑑定無殺傷力
    ）自後抵住丙○○脖子，丙○○不明究理，欲站起來，乙○○即喝令丙○○跪下
    ，反覆多次，致丙○○因受其脅迫而下跪，行無義務之事。嗣於丙○○見乙○○
    放手之際，趁隙逃離，乙○○即駕駛ＨＹ--○八五七號自小客車離去，經路人記
    下車號報警後，循線查獲，並於上開自小客車內扣得乙○○所有之玩具手槍一把
    及變造之甲○○身分證乙張。
二、案經丙○○訴由臺北縣政府警察局板橋分局報告臺灣板橋地方法院檢察署檢察官
    偵查起訴。
    理  由
一、訊據被告乙○○對於上揭拾獲甲○○身分證後變造乙節坦承不諱，核與被害人甲○○於偵查中供述之情節大致相符，並有甲○○身分證正、反面影本及變造之甲○○身分證乙張附卷可稽，被告此部分罪行，應堪認定。至就妨害自由強制罪部
    分：訊據被告矢口否認有持槍脅迫告訴人丙○○之犯行，辯稱：伊沒有持槍抵住
    丙○○，亦沒有叫他跪下，可能係因伊停車時擋住丙○○做生意，因為車上有留
    聯絡電話，丙○○以電話與他聯絡時雙方言語上起衝突，所以丙○○懷恨在心誣
    陷他云云。然右揭事實，業據告訴人丙○○指述歷歷，其於警詢陳稱「我是九十
    一年十月九日四時二十分在板橋市○○○路二一三巷旁賣蕃薯之攤位工作，突遭
    一名年輕男子持槍抵住我右耳後叫我跪下，我跟他說我在這邊工作，和你並無仇
    恨，並不認識你，他一直叫我跪下，叫了四至五次，並以左手抱住我胸部，我等
    他放手後就快步逃走，歹徒駕駛ＨＹ--○八五七號自小客車往南門街方向逃逸」
    （請見偵卷第七頁第四行至背面第一行）；及偵查中「（問：九十一年十月九日
    凌晨四點發生何事？）我是在板橋市○○○路前幫忙擺攤子，當時還有攤販老闆
    在，乙○○車子停在附近，他們是在對面新幹線卡拉ｏｋ，出來後有二個人過來
    開車，他們出來就在那裡罵，他有喝酒，就走過來，當時我在擺蕃薯攤蹲著，他
    從後面拿一把槍抵住我脖子，我站起來就叫我蹲下、跪下，並沒說要幹嘛，也沒
    向我要錢，沒有多久時間，他一隻手還勒住我脖子，我趁他把手放下時，趕快跑
    。」（請見偵卷第三十八頁第二行至背面第八行），又被告自承與告訴人素不相
    識，告訴人與被告亦無恩怨，衡情告訴人應無誣攀被告之理，況告訴人倘非係因
    遭被告持槍脅迫，告訴人何以於九十一年十月九日上午八時許在警察局安排之六
    名陌生可疑為嫌疑人中，明確指認被告，且若被告並無以玩具手槍抵住告訴人，
    喝令其行無義務之事，警方何以於路人記下車號，循線查獲時，確實於被告自用
    小客車內起出手槍一把；又被告自承將手槍放在駕駛座旁邊車門置物盒中（請見
    本院審判筆錄第三頁第四行），告訴人何能知曉被告確實持有一把手槍。是被告
    所辯告訴人因停車細故而挾怨報復云云，顯不足採信。又被告係持槍自後抵住告
    訴人丙○○頸部，喝令告訴人下跪，於事發當下，告訴人丙○○自無從判定槍枝
    是否具有殺傷力，其係為免生命遭受危害，而跪下行無義務之事甚明，並有扣案
    之玩具手槍一把足參，被告罪行應堪認定，應依法論科。
二、核被告乙○○所為，係犯刑法第三百三十七條之侵占遺失物罪、第二百十二條之
    變造特種文書罪及第三百零四條強制罪。又其所犯上開侵占遺失物及變造特種文
    書二罪間，有方法結果之牽連關係，應從一重之變造特種文書罪處斷。至其與另
    犯之強制罪間，犯意各別，罪名有異，應予分論並罰。末查，被告八十八年間因
    違反毒品危害防制條例案件，經本院以八十八年度板簡字第一五四四號判處有期
    徒刑五月確定，於八十九年十月五日易科罰金執行完畢，有台灣高等法院被告全
    國前案紀錄表一紙在卷可參，其於五年內，再犯本件有期徒刑以上之罪，為累犯
    ，均應依刑法第四十七條規定加重其刑。爰審酌被告犯罪之動機、目的、手段，
    犯罪時所受之刺激及其品性、生活狀況、智識程度、犯罪所生之損害，及犯罪後
    態度等一切情狀，量處如主文所示之刑，諭知易科罰金之折算標準，並定其執行
    刑。扣案之玩具手槍一支、變造「甲○○」國民身分證之「乙○○」相片部分，
    乃被告所有供犯罪所用之物，業據被告供承在卷，依刑法第三十八條第一項第二
    款宣告沒收。
據上論斷，應依刑事訴訟法第二百九十九條第一項前段，刑法第二百十二條、第三百
零四條、第三百三十七條、第五十五條、第四十七條、第四十一條第一項前段、第五
十一條第五款、第三十八條第一項第二款，罰金罰鍰提高標準條例第一項前段、第二
條，判決如主文。
本案經檢察官吳宗光到庭執行職務
中      華      民      國      九十二      年      四    月  二十一    日
                                  臺灣板橋地方法院刑事第五庭
                                          法  官  絲鈺雲
右正本證明與原本無異。
如不服本判決，應於判決送達後十日內，向本院提出上訴狀。
                                          書記官  許清秋
中      華      民      國      九十二      年      四    月  二十八    日
附錄本案論罪科刑法條全文
中華民國刑法第二百一十二條 （偽造變造特種文書罪）
偽造、變造護照、旅券、免許證、特許證及關於品行、能力服務或其他相
類之證書、介紹書，足以生損害於公眾或他人者，處一年以下有期徒刑、
拘役或三百元以下罰金。
中華民國刑法第三百三十七條 （侵占遺失物罪）
意圖為自己或第三人不法之所有，而侵占遺失物、漂流物或其他離本人所
持有之物者，處五百元以下罰金。
中華民國刑法第三百零四條 （強制罪）
以強暴、脅迫使人行無義務之事或妨害人行使權利者，處三年以下有期徒
刑、拘役或三百元以下罰金。
前項之未遂犯罰之。


司法院資訊處製作；財團法人民間司法改革基金會備份。
